【裁判字號】    98,訴,1091
【裁判日期】    981118
【裁判案由】    違反毒品危害防制條例
【裁判全文】
臺灣屏東地方法院刑事判決              98年度訴字第1091號
公  訴  人  臺灣屏東地方法院檢察署檢察官
被      告  甲○○
上列被告因違反毒品危害防制條例案件，經檢察官提起公訴（98
年度毒偵字第1030號），被告於準備程序就被訴事實為有罪之陳
述，本院合議庭裁定由受命法官獨任逕行簡式審判程序，並予判
決如下：
    主  文
甲○○施用第一級毒品，累犯，處有期徒刑捌月。
    事  實
一、甲○○曾於民國90年間因施用毒品案件，經本院以90年度毒
    聲字第1401號裁定令入勒戒處所施以觀察、勒戒，嗣認無繼
    續施用毒品之傾向，於90年9 月18日執行完畢釋放；又於91
    年間再因施用毒品案件，經本院以91年度毒聲字第1552號裁
    定令入勒戒處所，施以觀察、勒戒，嗣認無繼續施用毒品之
    傾向，於92年1 月29日執行完畢，並經檢察官以91年度毒偵
    字第1522號為不起訴處分確定；復於92年間再因施用毒品案
    件，臺灣屏東地方法院檢察署檢察官起訴並聲請強制戒治，
    刑責部分，本院以92年度訴字第551 號判決判處有期徒刑8
    月確定；戒治部分，經本院以92年度毒聲字第1153號裁定令
    入戒治處所施以強制戒治，嗣因法律修正報結；其於同年又
    犯竊盜案件經本院以91年度易字第1190號判決判處有期徒刑
    2 年2 月，上開2 案件定應執行刑為2 年8 月後，先經假釋
    後遭撤銷執行殘刑，而於96年6 月5 日縮刑期滿執行完畢。
    其再於96年間因犯竊盜、偽證案件，經本院以96年度訴字第
    409 號判決分別判處有期徒刑1 年、3 月，應執行有期徒刑
    1 年2 月確定，嗣因減刑為應執行有期徒刑7 月確定，並於
    97 年9月13日縮刑期滿執行完畢。詎其仍不知戒絕悔改，明
    知海洛因業經公告列為毒品危害防制條例第2 條第2 項第1
    款之第一級毒品不得非法施用與持有，因未戒除施用毒品海
    洛因之惡習，竟基於施用第一級毒品之行為犯意，於98年5
    月2 日20時許，在其屏東縣鹽埔鄉○○村○○街4 之2 號住
    處，以將毒品海洛因倒入注射針筒內摻水稀釋後，再以注射
    針筒注射手臂靜脈之方式，施用第一級毒品海洛因1 次。嗣
    於98年5 月3 日在屏東縣麟洛鄉因形跡可疑，為警盤查，經
    警徵得其同意採集尿液送請鑑驗結果，嗎啡（毒品海洛因代
    謝物）陽性呈反應，始查悉上情。
二、案經屏東縣政府警察局屏東分局報告臺灣屏東地方法院檢察
    署檢察官偵查起訴。
    理  由
一、本案被告甲○○所犯違反毒品危害防制條例罪，並非法定刑
    為死刑、無期徒刑或最輕本刑3 年以上有期徒刑之罪，亦非
    高等法院管轄第一審之案件，而被告於本院準備程序中就被
    訴事實為有罪之陳述，本院合議庭乃裁定由受命法官獨任進
    行簡式審判程序。又簡式審判程序之證據調查，依刑事訴訟
    法第273 條之2 規定，不受同法第159 條第1 項審判外陳述
    排除之限制，再被告對於卷內之各項證據，亦不爭執證據能
    力，故卷內所列之各項證據，自得作為證據，先予敘明。
二、上開事實，業經被告甲○○於警詢及本院訊問時均坦認不諱
    ，而被告為警查獲後所採取之尿液，經送請臺灣檢驗科技股
    份有限公司以酵素免疫分析法檢驗及氣相層析質譜儀法確認
    檢驗結果，嗎啡（毒品海洛因之代謝物）係呈現陽性反應，
    有上開公司於98年5 月19日所出具之編號第KＺ000000000000
    號濫用藥物尿液檢驗報告、尿液採證編號姓名對照表各1 紙
    及手臂露有注射痕跡之照片2 張在卷可稽，足認被告上開自
    白，確與客觀事實相符，堪予採認。
三、按92年7 月9 日新修正之毒品危害防制條例刪除2 犯及3 犯
    之規定，一改修法前繁雜之處遇程序，僅將施用毒品者簡化
    區分為初犯、再犯，並認施用毒品者係屬病患性犯人，以觀
    察、勒戒戒除其身癮，並以強制戒治去除其心癮。經觀察、
    勒戒或強制戒治執行完畢釋放後，若係5 年後再犯該條例第
    10條施用毒品罪者，與同條例第20條第1 項、第2 項關於「
    初犯」之處理方式相同，檢察官應先聲請法院裁定令被告入
    勒戒處所觀察、勒戒，並視有無繼續施用毒品傾向，決定應
    予釋放、為不起訴之處分，或應聲請法院裁定令入勒戒處所
    強制戒治；若係5 年內「再犯」同條例第10條施用毒品罪者
    ，依同條例第23條第2 項規定，檢察官則應依法追訴。觀諸
    該條例第20條第3 項之修正理由：「觀察、勒戒或強制戒治
    五年後再犯者，顯見前所實施之觀察、勒戒或強制戒治已足
    以遮斷其施用毒品之癮，為期自新及協助其戒除毒癮，對此
    5 年後再犯者，爰明定仍適用初犯之規定，先經觀察、勒戒
    、強制戒治之程序。」及同條例第23條第2 項之修正理由：
    「為配合簡化施用毒品犯之刑事處遇程序，並鑑於經觀察、
    勒戒或強制戒治執行完畢釋放後5 年內再犯者，其再犯率甚
    高，原據以實施之觀察、勒戒及強制戒治既已無法收其實效
    ，自應施以刑事處遇。」，顯然如施用毒品者係前經觀察、
    勒戒或強制戒治等治療程序執行完畢5 年後，始再施用毒品
    之「初犯」，因前所執行之觀察、勒戒或強制戒治已足收戒
    除毒癮之效，自應重新執行觀察、勒戒或強制戒治等治療程
    序，並於治療程序執行完畢後，由檢察官為不起訴處分，毋
    庸對之追訴處罰；反之，在「再犯」之情形，因其先前所為
    治療程序顯未能收戒斷毒癮之效，且考量施用毒品者之再犯
    率偏高，乃簡化其刑事處遇程序，而逕予追訴處罰，不再施
    以治療程序。參酌上開立法理由，修正毒品危害防制條例就
    施用毒品者，祇於「初犯」及「5 年後再犯」二種情形，有
    其追訴條件之限制，即須於初犯經觀察、勒戒或強制戒治釋
    放後，5 年內均無施用毒品之行為，始能認其前所實施之觀
    察、勒戒或強制戒治已足遮斷毒癮，而得於5 年後再犯時，
    再予適用初犯之規定，重行觀察、勒戒等程序。倘5 年內已
    經再犯，被依法追訴處罰，縱其第3 次（或第3 次以上）施
    用毒品之時間在初犯釋放5 年以後，即與「5 年後再犯」之
    情形有別，且因已於「5 年內再犯」，顯見其再犯率甚高，
    原實施觀察、勒戒或強制戒治，已無法收其實效，而無5 年
    戒斷期之存在，自無再經觀察、勒戒及強制戒治之必要，應
    由檢察官逕行起訴，始符新法修正之本旨。查本件被告甲○
    ○於90年因施用毒品案件，經本院以90年度毒聲字第1401號
    裁定令入勒戒處所施以觀察、勒戒，嗣認無繼續施用毒品之
    傾向，於90年9 月18日執行完畢釋放；又於91年間再因施用
    毒品案件，經本院以91年度毒聲字第1552號裁定令入勒戒處
    所，施以觀察、勒戒，嗣認無繼續施用毒品之傾向，於92年
    1 月29日執行完畢，並經檢察官以91年度毒偵字第1522號為
    不起訴處分確定；92年間再因施用毒品案件，臺灣屏東地方
    法院檢察署檢察官起訴並聲請強制戒治，刑責部分，本院以
    92 年 度訴字第551 號判決判處有期徒刑8 月確定；戒治部
    分，經本院以92年度毒聲字第1153號裁定令入戒治處所施以
    強制戒治，嗣因法律修正報結；其於同年又犯竊盜案件經本
    院以91年度易字第1190號判決判處有期徒刑2 年2 月，上開
    2 案件定應執行刑為2 年8 月後，先經假釋後遭撤銷執行殘
    刑，而於96年6 月5 日縮刑期滿執行完畢，此有臺灣高等法
    院被告前案紀錄表附卷可考，被告於91年觀察勒戒執行完畢
    後5年 內之92年間再犯毒品危害防制條例第10條之罪，並業
    經判刑確定，本次被告復行觸犯毒品危害防制條例第10條之
    罪，自非屬毒品危害防制條例第20條第3 項所定「5 年後再
    犯」之情形，而應依法追訴處罰。綜此，本件事證已臻明確
    ，被告上開施用第一級毒品海洛因之犯行，洵堪認定，應依
    法論科。
四、按海洛因係屬毒品危害防制條例第2 條第2 項第1 款規定之
    第一級毒品，不得持有及施用，核被告甲○○所為，均係犯
    毒品危害防制條例第10條第1 項之施用第一級毒品罪。被告
    施用前後之持有第一級毒品之低度行為，為其施用第一級毒
    品之高度行為所吸收，均不另論罪。另被告有上揭犯罪事實
    欄所述經有期徒刑宣告及執行完畢之情形，此有前開臺灣高
    等法院被告前案紀錄表可按，被告於有期徒刑執行完畢後，
    5 年以內故意再犯本件為有期徒刑以上之罪，構成累犯，應
    依刑法第47條第1 項規定予以加重其刑。爰審酌被告前已因
    施用毒品犯行經觀察勒戒、強制戒治，竟仍故態復萌，復行
    施用毒品不輟，無視於毒品對於自身健康之戕害及國家對於
    杜絕毒品犯罪之禁令，即足認非予以適當刑罰不足以禁絕；
    惟衡酌施用毒品係屬自戕行為，被告教育程度僅國中畢業，
    且犯罪手段尚屬平和，亦未因此而危害他人，所生損害尚非
    鉅大，而被告犯後於本院審理時坦承犯行，尚見悔意之犯罪
    後態度，暨施用毒品者均有相當程度之成癮性及心理依賴，
    其犯罪心態與一般刑事犯罪之本質並不相同，應側重適當之
    醫學治療及心理矯治為宜等一切情狀，量處如主文所示之刑
    ，以資懲儆。
據上論斷，應依刑事訴訟法第273 條之1 第1 項、第299 條第1
項前段，毒品危害防制條例第10條第1 項，刑法第11條前段、第
47條第1 項，判決如主文。
本案經檢察官潘國威到庭執行職務。
中    華    民    國    98    年    11    月    18    日
                  刑事第三庭    法  官  陳怡先
以上正本證明與原本無異。
如不服本判決應於收受判決後10日內向本院提出上訴書狀，並應
敘述具體理由；其未敘述上訴理由者，應於上訴期間屆滿後20日
內向本院補提理由書（均須按他造當事人之人數附繕本）「切勿
逕送上級法院」。
中    華    民    國    98    年    11    月    18    日
                                書記官  鍾小屏
附錄犯罪所犯法條
毒品危害防制條例第10條
施用第一級毒品者，處6月以上5年以下有期徒刑。


司法院資訊處製作；財團法人民間司法改革基金會備份。
